臺灣桃園地方法院民事判決
111年度訴字第503號
原      告  林振青


被      告  廖仁安

上列當事人間返還借款事件，本院於民國111年9月7日言詞辯論
終結，判決如下：
    主      文
被告應給付原告新臺幣壹佰萬元。
訴訟費用由被告負擔。
    事實及理由
壹、程序事項：
一、按訴狀送達後，原告不得將原訴變更或追加他訴，但請求之
    基礎事實同上者、擴張或減縮應受判決事項之聲明者，不在
    此限。民事訴訟法第255條第1項第2款、第3款定有明文。
二、本件原告起訴時原聲明為：被告應給付原告新臺幣(下同)10
    0萬元，及自起訴狀繕本送達翌日起至清償日止，按年息16％
    計算之利息。訴訟費用由被告負擔(見支付命令卷第5頁)。
    嗣變更聲明為：被告應給付原告100萬元。訴訟費用由被告
    負擔(見本院卷第105頁)。核其更正聲明係屬減縮應受判決
    事項之聲明，依上開規定，應予准許。
貳、實體事項：
一、原告主張：被告於民國109年3月8日、109年4月30日分別各
    向原告借款50萬元，合計100萬元(下稱系爭借款)，並於109
    年5月16日補簽借據為據，兩造約定清償期限為110年4月30
    日，詎被告屆期未依約清償借款等語，為此爰依消費借貸關
    係，提起本件訴訟。並聲明：（一）被告應給付原告100萬
    元。(二)訴訟費用由被告負擔。
二、被告則以：系爭借款係被告經營之順立科技有限公司(下稱
    順立公司)向被告所借，非被告個人債務；且順立公司自105
    年間就開始向原告借款，系爭借款係以「借新還舊」之方式
    清償前債，而原告自105年間即開始向被告請求年息36％之利
    息，被告自105年起迄今所支付之利息總額已逾系爭借款等
    語置辯。並聲明：(一)原告之訴駁回。(二)如受不利判決，
    願供擔保請准免為假執行。
三、本院之判斷：
㈠、按稱消費借貸者，謂當事人一方移轉金錢或其他代替物之所
    有權於他方，而約定他方以種類、品質、數量相同之物返還
    之契約；借用人應於約定期限內，返還與借用物種類、品質
    、數量相同之物，未定返還期限者，借用人得隨時返還，貸
    與人亦得定一個月以上之相當期限，催告返還。民法第474
    條第1項、第478條分別定有明文。
㈡、本件原告主張其借款100萬元予被告，並分別於109年3月8日
    、109年4月30日完成匯款50萬元、50萬元，並於109年5月16
    日簽立借據，約定被告應於110年4月30日前清償借款等情，
    業據其提出109年5月16日借據、109年3月8日、109年4月30
    日中國信託銀行匯款申請書、兩造LINE對話紀錄為憑(見本
    院卷第41、57、59至83頁)，堪認原告主張與事實相符，系
    爭借款既已屆清償期，原告請求被告返還借款100萬元，洵
    屬有據。
㈢、被告雖辯稱系爭借款係順立公司之債務，非被告個人債務云
    云，然觀諸原告提出之借據(見本院卷第41頁)，其上記載：
    「廖仁安(即被告)…向林振青(即原告)借貸金錢，雙方議定
    借貸款條如下：一、貸與人林振青，借用人廖仁安。」等情
    ，且被告業於111年9月7日言詞辯論期日自承：上開借據為
    其所親簽，我借錢給公司週轉，原告匯款匯給我個人，但是
    用途是給我順立公司周轉等語(見本院卷第102頁)，足認被
    告確為系爭借款之借款人，至於被告借款之原因或係為其經
    營之順立公司所用，然實際使用借款之人與借用人本無需一
    致，要不影響系爭借款之借用人為被告之認定。
㈣、被告另辯稱其自105年起陸續以借新還舊之方式向原告借款，
    並支付年息36％之利息，利息總額已逾系爭借款云云，惟按1
    10年1月20日修正公布之民法第205條規定：約定利率，超過
    週年百分之16者，超過部分之約定，無效，並自110年7月20
    日起施行；惟依民法債編施行法第10條之1規定，於民法債
    編修正施行前約定之利息債務，僅於修正施行後發生之利息
    ，有修正後民法第205條規定之適用，於修正施行前發生之
    利息債務，仍應適用修正前民法第205條，約定利率，超過
    週年百分之20者，債權人對於超過部分之利息，無請求權之
    規定。而所謂超過部分無請求權，通說認屬自然債務，僅債
    權人不得請求給付，而非債權不存在，故如債務人就超過法
    定利率上限部分之利息已為任意給付，並經債權人受領者，
    仍不得謂屬不當得利而得請求返還。則本件被告所稱其已支
    付之利息有超過年息20％等情縱令屬實，依上開說明，被告
    並不得以不當得利請求返還，是被告此部分所辯，亦不可採
    。
四、綜上，原告依據兩造間借款契約，請求被告給付100萬元，
    為有理由，應予准許。
五、本件判決事證已明，兩造其餘攻擊防禦方法及舉證，核與判
    決結果無影響，爰不另一一論述。
六、訴訟費用負擔之依據：民事訴訟法第78條。
中　　華　　民　　國　　111 　年　　9 　　月　　30　　日
                  民事第三庭  法　官　卓立婷
以上正本係照原本作成。
如對本判決上訴，須於判決送達後二十日內向本院提出上訴狀。
如委任律師提起上訴者，應一併繳納上訴審裁判費。　　　　　
中　　華　　民　　國　　111 　年　　9 　　月　　30　　日
　　　　　　　　　            書記官  謝宛橙